【裁判字號】    97,訴,60
【裁判日期】    970805
【裁判案由】    損害賠償
【裁判全文】
臺灣雲林地方法院民事判決                97年度訴字第60號
原      告  乙○○
訴訟代理人  張蓁騏律師
被      告  唯盛食品行即張鎮惟
被      告  丙○○
上列當事人間請求損害賠償事件，本院於民國97年7月22日言詞
辯論終結，判決如下：
    主  文
被告應連帶給付原告新台幣二十七萬八千元，及自民國九十六年
十二月八日起至清償日止，按年息百分之五計算之利息。
訴訟費用由被告連帶負擔十分之四，原告負擔十分之六。
本判決得假執行。
原告其餘之訴駁回。
    事實及理由
甲、程序部分:
    按訴狀送達後，原告不得將原訴變更或追加他訴。但擴張或
    減縮應受判決事項之聲明者，不在此限，民事訴訟法第255
    條第1 項第3 款定有明文。本件原告於訴狀送達後，將請求
    增加生活上之需要醫療費用新台幣（下同）24,100元部分捨
    棄，係屬減縮應受判決事項之聲明，癸諸上開規定，並無不
    合，應予准許。
乙、兩造之主張:
一、原告方面:
（一）緣原告與被告戴明宏受雇於被告唯盛食品行即張鎮惟從事
      駕駛小貨車載送貨物之工作，於民國（下同）96年8 月18
      日適逢聖帕強烈颱風襲台期間，被告張鎮惟仍命被告戴明
      宏駕駛原告所有車號9R-2825 號自小貨車出勤運送貨物，
      並由原告隨車。於同日上午11時10分許，車行至雲林縣斗
      六市○○路與龍潭路交叉口附近，因聖帕颱風之風雨過大
      ，致被告丙○○駕車一時失控而撞及停放在路肩之廢棄三
      輪車，致原告受有右側股骨幹閉鎖性骨折、右小腿多處撕
      裂傷等傷害，經送洪揚醫院急救住院治療。
（二）按因故意或過失，不法侵害他人之權利者，負損害賠償責
      任。受僱人因執行職務，不法侵害他人之權利者，由僱用
      人與行為人連帶負損害賠償責任。受僱人服勞務，因非可
      歸責於自己之事由，致受損害者，得向僱用人請求賠償。
      民法第184 條第1 項前段、第188 條第1 項及第487 條之
      1 第1 項分別定有明文。又不法侵害他人之身體或健康者
      ，對於被害人因此喪失或減少勞動能力或增加生活上之需
      要時，應負損害賠償責任。不法侵害他人之身體、健康者
      ，被害人雖非財產上之損害，亦得請求賠償相當之金額。
      民法第193 條第1 項及第195 條第1 項亦分別有明文規定
      。被告2 人自應對原告負連帶損害賠償責任，故請求被告
      2 人連帶賠償原告70萬元。茲將請求之項目分列如下:
  1 、喪失勞動能力: 原告因上開傷害，自96年8 月18日起至同
      年月28日共11日住院治療，且因傷勢嚴重接受骨折開放性
      復位手術，須待骨頭癒合後再接受拔除骨釘手術，故須有
      1 年期間右腿無法負重物，故原告現今連行走尚有困難，
      爰先請求被告連帶給付原告1 年期間喪失勞動能力之損害
      ，並以原告受雇被告張鎮惟之每月薪資25,000元計算，合
      計30萬元。
  2 、減少勞動力部分: 目前尚難判斷原告究竟減少多少勞動能
      力，爰保留此部分之請求。
  3 、增加生活上之需要:原告受傷就醫所需費用為24,100元。
  4 、非財產上之損害: 原告因傷需接受手術治療，所導致疼痛
      及休養期間生活上種種不便利，令原告精神上受有一定程
      度之損害，再參以被告等對原告受傷後不與聞問，尤令原
      告齒冷，為此，請求精神上損害357,900 元之賠償。
（三）對於被告抗辯之陳述:
  1、當天是颱風天，被告張鎮惟命原告等人出車，已有過失，
     且受僱人過失導致第三人損害，僱主應負連帶賠償責任。
  2、原告受僱被告張鎮惟之薪資同意以每月22,000元計算。
  3、原告請求增加生活上之需要即醫療費用部分，確經被告張
     鎮惟給付22,250 元，故該部分之請求捨棄。
（四）並聲明:
  1 、被告應連帶給付原告70萬元，及自訴狀繕本送達翌日即96
      年12月8 日起至清償日止，按年息百分之五計算之利息。
  2 、訴訟費用由被告連帶負擔。
二、被告方面:
（一）被告張鎮惟部分:
  1、 96年8 月18日雖是颱風天，但因被告是從事服務業，沒辦
      法不做，且當天風雨並不大，所以有請原告及共同被告丙
      ○○上班。且本件事禍發生的地點，與原告叫他們送貨的
      地點不同，方向正好相反，原告無法掌握。被告問他們當
      天到底是如何肇事，他們也只是避重就輕，不告知被告。
  2、 且發生車禍後，原告也有叫救護車及通知警員來處理，並
      把原告送至洪揚醫院住院治療，至同年8 月28日出院時，
      並由被告支付醫療費用22,250元，嗣後被告亦無要對原告
      解僱或扣薪的事。原告把所有責任歸到雇主這邊，無法接
      受等語。
  3、 並聲明:(1)原告之訴駁回;(2)訴訟費用由原告負擔。
（二）被告丙○○部分:
  1、 當天風速還好，有下一點雨，沒有很大，但為何會駕車失
      控撞到路旁的三輪車，被告也不清楚。被告坐在車內，無
      法知道確實的風速多大。
  2、 且被告不了解原告的傷勢如何，被告認為原告請求的金額
      過高等語。
  3、 並聲明:(1)原告之訴駁回;(2)訴訟費用由原告負擔。
丙、兩造不爭執之事項及主要爭點:
一、不爭執事項：
（一）原告與被告丙○○原係唯盛食品行即被告張鎮惟之員工，
      受雇駕駛小貨車送貨，於96年8 月18日聖帕颱風過境當天
      ，仍依被告張鎮惟之指示上班送貨，並由被告戴宏銘駕駛
      車號：9R-2825 號自用小貨車、原告隨車送貨給客戶，於
      同日早上11點10分，在雲林縣斗六市○○路與龍潭路交叉
      口附近，撞擊停在路旁的廢棄三輪車發生車禍（下稱系爭
      車禍），原告並因而受有右側股骨幹閉鎖性骨折、右小腿
      多處撕裂傷等傷害，經送往洪揚醫院住院治療，至96年8
      月28日出院。
（二）原告上開傷害，並有打骨釘固定治療，約需於1 年後再次
      手術取出。
（三）原告上開醫療費用，經被告張鎮惟代為支付22,250元。
二、主要爭點：
（一）被告張鎮惟於上開期日颱風過境時，仍命原告等人上班，
      致發生本件車禍，是否有過失？
（二）本件車禍的發生，司機即共同被告丙○○是否有過失？被
      告張鎮惟是否應與共同被告丙○○負連帶損害賠償責任?
（三）原告所受之損害多少?
丁、法院之判斷:
一、被告張鎮惟於颱風過境時，仍命原告與被告丙○○上班駕車
    送貨，致發生系爭車禍，是否有過失？
（一）96年8 月18日有聖帕颱風過境，為兩造所不爭之事實，並
      有原告與被告丙○○所提出之中央氣象局颱風警報發布概
      況表暨氣象局海上陸上颱風警報發布資料在卷可按（調解
      卷第6頁、審理卷第53、54頁），雖足信無誤。
（二）然被告2 人辯稱當天風雨並不大乙節，業經當時到現場處
      理系爭車禍保險理賠事務之證人甲○○結證屬實，並有其
      提供之現場照片在卷（審理卷第39頁）可按。參酌上開照
      片所示，現場人員有未穿戴雨具或僅單手撐傘之情節，足
      信屬實。因此，尚難認為發生系爭車禍時之天候，已達無
      法安全駕駛之程度。
（三）從而，被告丙○○駕車發生系爭車禍，應與颱風過境無相
      當之因果關係。被告張鎮惟命原告與共同被告丙○○於當
      天上班駕車送貨，亦難認有何過失。
二、惟按因故意或過失，不法侵害他人之權利者，負損害賠償責
    任。受僱人因執行職務，不法侵害他人之權利者，由僱用人
    與行為人連帶負損害賠償責任。又汽車、機車或其他非依軌
    道行駛之動力車輛，在使用中加損害於他人者，駕駛人應賠
    償因此所生之損害。但於防止損害之發生，已盡相當之注意
    者，不在此限。民法第18 4條第1 項前段、第188 條第1 項
    及第191 條之2 分別定有明文。又不法侵害他人之身體或健
    康者，對於被害人因此喪失或減少勞動能力或增加生活上之
    需要時，應負損害賠償責任。不法侵害他人之身體、健康者
    ，被害人雖非財產上之損害，亦得請求賠償相當之金額。民
    法第193 條第1 項及第195 條第1 項亦分別定有明文。
三、本件原告既係因系爭車禍受有右側股骨幹閉鎖性骨折、右小
    腿多處撕裂傷等傷害。且系爭車禍是駕駛人即被告丙○○駕
    車擦撞停在路旁之三輪車而肇事，被告2 人亦無法證明駕駛
    人於防止損害之發生，已盡相當之注意，依上開民法第191
    條之2 規定意旨，自應認系爭車禍係由於駕駛人之過失所造
    成。且被告丙○○係被告張鎮惟之受僱人，並因執行職務而
    發生，致不法侵害原告之權利。從而，原告依上開民法第18
    4 條第1 項前段及第188 條第1 項規定，請求被告2 人負連
    帶損害賠償責任，自屬有據。茲就原告之請求，逐項審酌如
    下:
（一）喪失勞動能力部分:
  1、 原告主張其因上開傷害，自96年8 月18日起至同年月28日
      共11日住院治療，且因接受骨折開放性復位手術，須待骨
      頭癒合後再接受拔除骨釘手術等情，為兩造所不爭，並有
      上開診斷證明書醫師囑言欄載明可按，足信屬實。
  2、 然上開診斷證明書載明「約一年右腿無法負重」等語，其
      僅係「無法負重」，並非完全無勞動能力，足以認定。且
      原告經國立台灣大學醫學院附設醫院雲林分院鑑定結果，
      亦認「建議術後半年不宜負重及激烈活動，骨內固定物於
      骨折癒合後拔除，約需一年時間。」等語，有該鑑定書載
      明在卷（第46頁以下）可佐。因此，參酌上開鑑定意見及
      原告所受之傷害，原告於2 次手術（含拔除固定物之手術
      ）後，包括住院期間各2 個月無勞動能力，並平均再各5
      個月期間有1/2 之勞動能力，應可認定。
  3、 又原告於發生系爭車禍時之薪資為每月22,000元，為兩造
      所不爭執之事實，且有被告張鎮惟提出之個類所得扣繳暨
      免扣繳憑單在卷（審理卷第17-18 頁）可參。依上開原告
      之薪資及其喪失、減損勞動能力之期間計算，其因系爭車
      禍喪失、減損勞動能力之損失為198,000 元{ （22000x2+
      22000x1/2x5）x2=198000} ，此部分之請求，應為相當，
      超過部分之請求，尚難准許。
（二）非財產上之損害部分:
      原告因系爭車禍受有右側股骨幹閉鎖性骨折、右小腿多處
      撕裂傷等傷害，於一般情況下，自足使其精神上受到痛苦
      。本院審酌其所受上開傷害所造成精神上痛苦之程度，及
      其係因與被告丙○○共同執行職務所受之傷害，及其當時
      月薪為22,000元，並與被告丙○○同為送貨員之職務等原
      告與被告丙○○之身分、社會、經濟地位等情狀，認原告
      請求被告2 人連帶賠償非財產上損害8 萬元為相當，超過
      部分，不予准許。
四、綜上所述，原告依侵權行為之法律關係，請求被告2 人連帶
    賠償278,000 元（198,000 +80,000=278,000） 元，及自訴
    狀繕本最後送達之翌日即96年12月8 日起至清償日止，按年
    息百分之5 計算之利息，為有理由，應予准許。原告超過部
    分之請求，為無理語，應予駁回。
五、假執行部分:
    本件判決所命被告給付之金額未逾50萬元，應依民事訴訟法
    第389 條第1 項第5 款規定，逕依職權宣告假執行。
六、結論：本件原告之訴，為一部有理由，一部無理由，依民事
    訴訟法第79條、第85條第2 項，第389 條第1 項第5 款，判
    決如主文。
中    華    民    國    97    年    8     月    5     日
                  民事第二庭    法  官  黃一馨
以上為正本，係照原本作成。
如對本判決上訴，須於判決送達後廿日內向本院提出上訴狀
中    華    民    國    97    年    8     月    5     日
                                書記官  楊麗雪


司法院資訊處製作；財團法人民間司法改革基金會備份。
